臺灣臺北地方法院交通事件裁定　　　　 94年度交聲字第689號
原處分機關　交通部公路總局臺北區監理所
異　議　人
即受處分人　甲○○
上列異議人即受處分人因違反道路交通管理處罰條例案件，對於
交通部公路總局臺北區監理所94年6月6日所為之處分（原處分案
號為北監營字第裁40-R00000000號），聲明異議，本院裁定如下
：
    主  文
原處分撤銷。
甲○○不罰。
    理  由
一、按汽車駕駛人駕駛聯結車、大客車、大貨車，有使用註銷之
    駕駛執照駕車者，汽車所有人及駕駛人各處新臺幣（下同）
    4萬元以上8萬元以下罰鍰，並當場禁止該汽車駕駛人繼續駕
    駛及扣留其車輛牌照，道路交通管理處罰條例第21條之1第1
    項第5 款定有明文。又行政機關援引前開條文處罰，必以駕
    駛執照經合法註銷為限，倘註銷之處分依法尚未生效力，或
    尚未確定，自難以認定汽車所有人有使用註銷駕照之情事，
    而對於汽車所有人為裁罰。次按裁決書於當場宣示後交付受
    處分人，並於送達簿上簽名或蓋章；拒絕簽收者，記明其事
    由，視同已交付。逾期不到案逕行裁決者，裁決書應於裁決
    後三日內派員送達或掛號郵寄受處分人。派員送達者，並取
    具送達證附卷。違反道路交通管理事件統一裁罰基準及處理
    細則第46條亦著有明文。而違反道路交通管理事件裁決書係
    屬有相對人之行政處分，應以裁決書送達相對人時，該行政
    處分始對外發生效力，此觀行政程序法第92條第1項及第100
    條第1項規定甚明。
二、原處分意旨以：基隆市政府警察局第四分局員警於94年3月7
    日8 時49分許，在基隆市○○○路與萬瑞路口，查獲異議人
    即受處分人甲○○駕駛140-GW號營業貨運曳引車，有「駕照
    註銷期間行駛」之違規，以基警交字第R00000000 號通知單
    舉發，乃依道路交通管理處罰條例第21條之1 第1項第5款條
    規定，裁處受處分人罰鍰6萬元。
三、異議意旨略以：受處分人於93年5月19日6時25分許，為警舉
    發在高速公路超速行駛及駕駛車輛未隨身攜帶駕駛執照之違
    規，經交通部公路總局臺北區監理所於93年9 月30日以北監
    自裁字第裁40-Z00000000號裁決書，處罰鍰6,600 元，並記
    違規點數1 點，然受處分人自始未收受該裁決書，以致於無
    法得知駕駛執照已遭註銷之可能，經調該裁決書送達之掛號
    回執，雖簽受處分人之姓名，但非伊本人所簽，受處分人實
    無從得知駕駛執照已遭註銷，故無照駕駛非出於受處分人之
    故意或過失等語。
四、經查：
  (一)受處分人於93年5月19日6時25分許，為警舉發在高速公路超
    速行駛及駕駛車輛未隨身攜帶駕駛執照之違規，經交通部公
    路總局臺北區監理所於93年9月30日以北監自裁字第裁40-Z0
    0000000號裁決書，處罰鍰6,600 元，並記違規點數1點，罰
    鍰限於93年10月30日前繳納，逾期不繳，自93年10月31日起
    易處吊扣駕駛執照4 個月，並限於93年11月14日前繳送；未
    遵期繳送駕駛執照者，自93年11月15日起易處吊銷，並逕行
    註銷駕駛執照之情，有交通部公路總局臺北區監理所上述裁
    決書附卷可稽。
  (二)依卷附之上述裁決書之郵政送達回執一紙，其上記載送達地
    址為臺北縣新店市○○路○段201巷91弄9號，收件人蓋章處
    並有「甲○○」簽名，送達時間為93年10月1 日。而受處分
    人於本院調查時陳稱其當時並未居住在上開平廣路地址，已
    遷移至新店市○○路，上開平廣路房屋位置在山上，郵差送
    達郵件時均放在山下之某一戶住家，有人簽收，信就放在該
    處，如無人簽收，即在該處放置通知單等語。查受處分人於
    93年5月13日將戶籍地址由臺北縣新店市○○路○段201巷91
    弄9號遷移至臺北縣新店市○○路60巷90弄9號，有全戶戶籍
    資料查詢結果列印資料一份在卷可憑，則受處分人陳稱其於
    93年10月間未居住在上述平廣路地址，足堪採信。又94年7
    月25日本院調查時，當場命受處分人書寫自己姓名20次後附
    卷，而依該當場書寫及卷附94年6月6日簽收本件原處分裁決
    書送達回執之「甲○○」筆跡，與前開93年10月1 日郵件送
    達回執上之「甲○○」筆跡相比對，其筆順、筆勢並不相同
    ，應非出於同一人所書寫，再參諸臺北縣新店市○○路○段
    201巷91弄9號所屬之廣興里里長吳根旺出具之證明書，其上
    記載：因本里地屬偏遠山區，且鄰近又有工程施工，出入份
    子複雜，以致於信件時常遭陌生人盜領等語，有證明書一份
    在卷可佐，是受處分人辯稱回執上之「甲○○」之簽名非伊
    本人所為，並未收到該裁決書等語，亦堪採信。
  (三)據上所述，堪認交通部公路總局臺北區監理所於93年9 月30
    日以北監自裁字第裁40-Z00000000號裁決書，並未合法送達
    受處分人，揆諸首揭說明，自不對受處分人發生效力，亦即
    不得以受處分人逾期繳納上開裁決書罰鍰，進而註銷其駕駛
    執照，從而，本件原舉發機關於94年3月7日所為「受處分人
    駕照註銷期間行駛」之舉發行為，即有不當之處，原處分機
    關未予詳查遽對受處分人為前開裁決，即有未洽。受處分人
    聲明異議意旨主張未經合法送達指摘原裁決不當，為有理由
    ，是原處分既有前開違誤即屬無可維持，應由本院予以撤銷
    ，並另為不罰之諭知，而裁處如主文所示之處分。
五、據上論斷，應依道路交通案件處理辦法第20條前段，裁定如
    主文。
中　　華　　民　　國　　94　　年　　7 　　月　　29　　日
                  交通法庭法　官　賴秀蘭
以上正本證明與原本無異。
如不服本裁定應於送達後5日內向本院提出抗告狀。
 　　                     書記官　陳惠娟
中　　華　　民　　國　　94　　年　　8　 　月　　4 　　日
